臺灣高雄地方法院刑事裁定　　　　　　 95年度聲判字第114號
聲　請　人
即　告訴人　乙○○
代　理　人　林春華律師
被　　　告　甲○○
被　　　告　丙○○
上列聲請人因被告等誣告案件，不服臺灣高等法院高雄分院檢察
署檢察長中華民國95年11月7日，95年度上聲議字第1426號駁回
聲請再議之處分（原不起訴處分案號：臺灣高雄地方法院檢察署
95年度偵字第21536號），聲請交付審判，本院裁定如下：
    主  文
聲請駁回。
    理  由
一、按告訴人不服上級法院檢察署檢察長或檢察總長認再議為無
    理由而駁回之處分者，得於接受處分書後10日內委任律師提
    出理由狀，向該管第一審法院聲請交付審判；法院認為交付
    審判之聲請不合法或無理由者，應駁回之，刑事訴訟法第25
    8 條之1 、第258 條之3 第2 項前段，分別定有明文。
二、本件聲請人即告訴人乙○○以被告甲○○、丙○○涉犯誣告
    罪嫌，提出告訴，案經臺灣高雄地方法院檢察署檢察官偵查
    後，於民國95年9 月27日以95年度偵字第21536 號為不起訴
    處分，聲請人不服聲請再議，又經臺灣高等法院高雄分院檢
    察署檢察長認再議為無理由，而於95年11月7 日以95年度上
    聲議字第1426號處分書駁回其再議。前開臺灣高等法院高雄
    分院檢察署處分書於95年11月13日寄存於高雄市政府警察局
    左營分局四海派出所，聲請人於同年11月29日向本院聲請交
    付審判，未逾前揭法定不變期間，先予敘明。
三、聲請人聲請交付審判意旨略以：
    (一)被告甲○○主動令聲請人離職，業經證人洪惠娟、簡語淳
    於94年度勞簡上字第2 號案件審理中證述明確，在聲請人離
    職後，雙方原訂合約已經解除，聲請人並未答應回診所上班
    ，被告甲○○明知自己主動解約在先且積欠薪資，卻誣告聲
    請人因不履行看診合約為背信罪。
    (二)被告丙○○在收到被告甲○○發文後才於93年8 月4 日令
    聲請人休診，聲請人於被告丙○○指示休診後仍準時上班，
    於93年8 月11日看診時遭丙○○指示下屬將聲請人強行驅離
    看診間，核其所為已有主動解約之行為，且被告甲○○既已
    於93年6 月21日主動與聲請人解約，聲請人於6 月下旬始另
    謀新職，7 月份才到丙○○之長春診所開始看診，於同年7
    月8 日將執照登錄於長春診所，則聲請人嗣後與長春診所簽
    約亦非重複簽約，被告丙○○誣指聲請人曠職背信已構成誣
    告罪之要件。
    (三)證人呂湘涵與被告丙○○、甲○○間關係密切且相互替對
    方作偽證，處分意旨所採證人呂湘涵之證詞並不實在。
四、按刑事訴訟法第258 條之1 規定，告訴人得向法院聲請交付
    審判，係對於「檢察官不起訴或緩起訴裁量權」制衡之一種
    外部監督機制，法院僅就檢察官所為不起訴或緩起訴之處分
    是否正確加以審查，以防止檢察機關濫權。依此立法精神，
    同法第258 條之3 條第3 項規定法院審查聲請交付審判案件
    時「得為必要之調查」，其調查證據之範圍，自應以偵查中
    曾顯現之證據為限。而依同法第260 條，對於不起訴處分已
    確定或緩起訴處分期滿未經撤銷者，得再行起訴之規定，其
    立法理由說明，該條所謂不起訴處分已確定者，包括「聲請
    法院交付審判復經駁回者」之情形在內。是前述「得為必要
    之調查」，其調查證據範圍，更應以偵查中曾顯現之證據為
    限，不得就告訴人新提出之證據再為調查，亦不得蒐集偵查
    卷以外之證據。否則，將與刑事訴訟法第260 條之再行起訴
    規定，混淆不清，亦將使法院兼任檢察官之角色而有回復「
    糾問制度」之虞（臺灣高等法院91年4 月25日刑庭會議法律
    問題研討意見參照）。且法院為交付審判之裁定時，視為案
    件已提起公訴，案件即進入審判程序，是法院裁定交付審判
    之前提，必須偵查卷內所存證據已符合刑事訴訟法第251 條
    第1 項規定「足認被告有犯罪嫌疑」，檢察官應提起公訴之
    情形，即該案件已經跨越起訴門檻，始應為交付審判之裁定
    。倘該案件須另行蒐證偵查，始能判斷應否交付審判者，因
    交付審判審查制度，並無如同再議制度，得為發回原檢察官
    續行偵查之設計，法院仍應依同法第258 條之3 第2 項前段
    規定，以聲請無理由裁定駁回。次按犯罪事實應依證據認定
    之，無證據不得認定犯罪事實，刑事訴訟法第154 條第2 項
    定有明文。又告訴人之告訴，係以使被告受刑事訴追為目的
    ，是其陳述是否與事實相符，仍應調查其他證據以資審認，
    另認定不利於被告之事實，須依積極證據，苟積極證據不足
    為不利於被告事實之認定時，即應為有利於被告之認定，更
    不必有何有利之證據（最高法院52年台上字第1300號及30年
    上字第816 號判例意旨參照）。末按刑法第169 條第1 項誣
    告罪之成立，係以意圖他人受刑事或懲戒處分，而為虛偽之
    告訴、告發、報告者為要件，所謂虛偽係指明知無此事實故
    意捏造而言，若告訴人誤認有此事實或以為有此嫌疑，自不
    得指為虛偽，即難科以本罪；又誣告罪之成立，須其申告內
    容完全出於憑空捏造，若所告尚非全然無因，只因缺乏積極
    證明致被誣告人不受追訴處罰者，尚難遽以誣告論罪（最高
    法院40年臺上字第88號、43年臺上字第251 號判例意旨參照
    ）。
五、(一)經查，被告甲○○以其於93年1 月19日與聲請人乙○○簽
    訂合約書，聘任聲請人擔任杏安聯合診所看診服務醫師，因
    聲請人於同年6 月21日下午離開診所後便無故曠職，經被告
    甲○○一再聯絡卻置之不理，並自行撰寫切結書至高雄縣醫
    師公會及高雄縣衛生局將醫師執照轉出，使診所臨時調度不
    到支援醫師而造成損失，迄93年7 月30日始獲知聲請人已在
    高雄市長春診所上班多日，認聲請人臨時斷然惡意曠職，違
    背依合約所負之任務，因認聲請人所為觸犯刑法第342 條之
    背信罪，並提出杏安聯合診所與聲請人簽訂之合約書、聲請
    人手寫切結書、高雄市醫療（事）機構、醫事人員、開（執
    ）業登記事項申請書、長春聯合診所服務合約書及本院93年
    度訴字第2117號準備程序筆錄各1 份；被告丙○○則以其於
    93 年7月6 日與聲請人簽訂合約書，聘任聲請人擔任長春診
    所之看診醫師，後因長春診所於94年8 月3 日接獲杏安診所
    來函主張聲請人在杏安診所無故曠職，並造成該診所損失。
    在被告丙○○請聲請人處理與杏安診所之關係後，聲請人於
    翌日起即不來診所上班，而違背其任務，因認聲請人所為觸
    犯刑法第342 條之背信罪，並提出長春診所與聲請人簽訂之
    合約書、杏安聯合診所93年7 月30日杏安（醫文字）第零零
    零七號函各1 份，業經本院依職權調閱臺灣高雄地方法院檢
    察署95年度偵字第2233號全卷核閱屬實，觀之被告2 人所提
    事證，衡情均足使一般人具體懷疑申告之內容，是堪認被告
    2 人對聲請人所提背信告訴，尚非憑空虛捏，本件爭執之起
    因，純係被告2 人與聲請人間對於離職意思表示之誤認及衍
    生聲請人是否有重複簽約之情形，亦難認被告2 人於申告之
    際，主觀上有使聲請人受刑事或懲戒處分之意圖，是自與誣
    告罪之要件未合。
    (二)又證人呂湘涵偽證案件，業經臺灣高雄地方法院檢察署檢
    察官以95年度偵字第17289 號為不起訴處分，有不起訴處分
    書1 份在卷可稽，聲請人空言指摘證人呂湘涵與被告丙○○
    、甲○○間關係密切且相互替對方作偽證，亦屬無據，併此
    敘明。
六、準此，檢察官認定本件被告2 人所提背信告訴，申告內容並
    非完全出於憑空捏造，其等主觀上亦無誣告犯意，故所涉誣
    告罪嫌不能證明之理由，已於原不起訴處分書及駁回再議處
    分書中詳細論列說明，且依據卷內資料，並無其他積極證據
    可資證明被告有何誣告犯行，另檢察官為不起訴處分之理由
    ，經核亦無何違背經驗法則、論理法則或其他證據法則之情
    事，復無聲請人所指摘不利於被告之事證而未經檢察機關詳
    為調查或斟酌等據以交付審判之事由存在。從而，本件聲請
    交付審判意旨仍執前詞，對於原處分加以指摘而聲請交付審
    判，為無理由，應予駁回。
據上論斷，應依刑事訴訟法第258 條之3 第2 項前段，裁定如主
文。
中　　華　　民　　國　　96　　年　  5   　月　   16  　日
                  刑事第六庭  審判長  法  官   曾逸誠
                                      法  官   李  蓓
                                      法  官   王  琁
上正本證明與原本無異
本裁定不得抗告。
中　　華　　民　　國　　96　　年　　5 　　月　　16　　日
                                      書記官   黃國忠
